臺灣屏東地方法院刑事判決
            110年度訴字第635號
公  訴  人  臺灣屏東地方檢察署檢察官
被      告  李志銘


選任辯護人  林嘉柏律師(法扶律師)
被      告  陳瑩瑄



指定辯護人  本院公設辯護人張宏惠  
上列被告因違反毒品危害防制條例案件，經檢察官提起公訴（11
0年度偵字第8882、10209、10211、10214、10849號），本院判
決如下：
    主    文
甲○○犯如附表一至四各編號「主文欄」所示之罪，各處如附表一
至四各編號「主文欄」所示之刑及沒收。附表一、二所處有期徒
刑部分，應執行有期徒刑拾貳年；附表三、四所處有期徒刑部分
，應執行有期徒刑陸月。
乙○○犯如附表一編號7「主文欄」所示之罪，處如附表一編號7「
主文欄」所示之刑及沒收。
    犯罪事實
一、甲○○、乙○○均知悉海洛因為毒品危害防制條例所管制之第一
    級，甲○○亦知悉甲基安非他命、4-甲基甲基卡西酮分別為毒
    品危害防制條例所管制之第二級、第三級毒品，且甲基安非
    他命亦為行政院衛生福利部（下稱衛福部）所公告禁止使用
    之管制藥品，4-甲基甲基卡西酮亦為衛福部公告之管制藥品
    ，未經核准在國內擅自製造即屬藥事法所列管之偽藥，均不
    得非法販賣、轉讓及持有，竟分別為下列犯行：
（一）甲○○意圖營利，基於販賣第一級毒品海洛因、第二級毒品
      甲基安非他命之犯意，使用扣案之磅秤1個以秤重後，再
      分別於如附表一、二各編號所示之時間、地點，以如附表
      一、二各編號所示之方式及價格，販賣海洛因、甲基安非
      他命予如附表一、二各編號所示之人。另乙○○明知甲○○欲
      販賣海洛因予劉財文以牟利，仍基於幫助販賣第一級毒品
      之犯意，於如附表一編號7所示之時間、地點，以其所持
      有之門號0000000000號行動電話內之通訊軟體MESSENGER
      與劉財文聯繫後，轉交該行動電話予甲○○，再由甲○○以該
      電話與劉財文約定毒品交易事宜，劉財文隨即於如附表一
      編號7所示之時間，抵達如附表編號7所示之甲○○住處，並
      以通訊軟體MESSENGER傳送訊息予乙○○示意已到場，旋由
      乙○○為劉財文開門後，由甲○○交付海洛因1小包予劉財文
      ，劉財文則賒欠1,000元價金未付。
（二）甲○○使用扣案之磅秤1個以秤重後，於如附表三所示之時
      間、地點，以如附表三所示之方式及數量，無償轉讓屬偽
      藥之4-甲基甲基卡西酮予丙○○1次。
（三）甲○○使用扣案之磅秤1個以秤重後，於如附表四所示之時
      間、地點，以如附表四所示之方式及數量，無償轉讓屬禁
      藥之甲基安非他命予乙○○1次。
二、案經屏東縣政府警察局內埔分局、潮州分局報告臺灣屏東地
    方檢察署檢察官偵查起訴。
　　理    由
壹、程序部分
    本判決以下所援引被告甲○○、乙○○以外之人之供述證據，被
    告2人及其等之辯護人於本院準備程序時均表示同意其證據
    能力（本院卷第99-100頁），復於本院審理時逐項調查後，
    均未於言詞辯論終結前聲明異議，本院審酌該等供述證據作
    成時外在情況及條件，核無違法取證或其他瑕疵，均有證據
    能力。
貳、實體部分
一、認定犯罪事實所憑之證據及理由：
（一）前開犯罪事實，業據被告甲○○、乙○○於偵查及本院審理中
      迭次坦承不諱，且與共同被告2人、丙○○之證述互核相符
      ，並有證人即購毒者黃萬明、吳智強、劉財文、潘麗玲、
      林俊賢等人於警詢及偵訊時、證人即購毒者温志倫、張宥
      恩於警詢時之證述相符；復有被告甲○○所持用之門號0000
      000000號行動電話之通訊監察譯文、被告乙○○所持有之門
      號0000000000號行動電話通訊軟體MESSENGER與劉財文之
      對話記錄、被告甲○○手機內記事本翻拍照片、屏東縣政府
      警察局內埔分局搜索扣押筆錄、扣押物品目錄表、內政部
      警政署刑事警察局110年10月29日刑鑑字第1108007571號
      鑑定書、法務部調查局濫用藥物實驗室110年11月22日調
      科壹字第11023015340鑑定書在卷可稽；並有甲基安非他
      命1包（毛重2.55公克）、海洛因11包（純值淨重共計1.3
      5公克）、吸食器2組、電子磅秤1個、被告甲○○所持用之
      行動電話1支（含門號0000000000號SIM卡1張）及被告乙○○所持用之行動電話1支（含門號0000000000號SIM卡1張）
      等物扣案為憑，足認被告2人上開任意性自白核與事實相
      符，堪信為真實。
（二）就附表編號一、二部分，販賣毒品行為之處罰基礎，主要
      在於行為人將持有之毒品讓與他人使之擴散，並取得對價
      ，所著重者厥為讓與與對價之意涵上；倘於有償讓與他人
      之初，即係出於營利之意思，並已著手實行，其以高於購
      入原價出售者，固為販賣行為，設若因故不得不以原價或
      低於原價讓與他人時，亦屬販賣行為；必也始終無營利意
      思，而以原價或低於原價有償讓與他人，始得以轉讓罪論
      處。又所謂營利之意圖，即犯罪之目的，原則上不以發生
      特定結果為必要，是不以實際從中得利為必要（最高法院
      104 年度台上字第379、435 號判決意旨參照）。另按我
      國法令對販賣毒品者臨以嚴刑，惟毒品仍無法禁絕，其原
      因實乃販賣毒品存有巨額之利潤可圖，故販賣毒品者，如
      非為巨額利潤，必不冒此重刑之險，是以有償販賣毒品者
      ，除非另有反證證明其出於非圖利之意思而為，概皆可認
      其係出於營利之意而為（最高法院87年度台上字第3164號
      、93年度台上字第1651號判決意旨參照）。查被告甲○○所
      犯本案如附表一、二各編號所示之各次販賣海洛因及甲基
      安非他命犯行（含被告乙○○就附表一編號7所示之幫助販
      賣第一級毒品犯行），均為有償之交易行為，核與一般販
      賣毒品一手交錢一手交貨之交易型態無殊，客觀上已該當
      於毒品販賣之實行，佐以販賣毒品屬重罪，衡情販毒者取
      得毒品之成本與售出之價格應存在相當之價差，是被告2
      人自甘承受重典實行、幫助實行上開交易，被告甲○○亦收
      受價金（就附表一編號4至7、附表二編號3部分亦有約定
      價金，惟尚未收得），其等主觀上有藉此等交易從中取利
      之意圖，要無疑義。
（三）就附表三部分，「4-甲基甲基卡西酮」為毒品危害防制條
      例第2條第2項第3款規定之第三級毒品，亦屬管制藥品管
      理條例第3條第2 項之第三級管制藥品，而第三級管制藥
      品之製造或輸入，依藥事法第39條之規定，應向衛生福利
      部申請查驗登記，並經核領藥品許可證後，始得製造或輸
      入並為醫藥上使用，倘未經核准擅自製造者，依同法第20
      條第1 款之規定，應屬偽藥。查被告甲○○及共同被告丙○○
      於警詢及偵訊時均供稱：被告甲○○係提供「毒品咖啡包」
      3包等語（警38700卷第57頁，偵8882卷第398-399、412-4
      13頁），且被告甲○○於本院準備程序時，對該次轉讓之毒
      品咖啡包成分係「4-甲基甲基卡西酮」等節亦不爭執（本
      院卷第97-100頁），又扣案被告甲○○所有、含有同一成分
      之咖啡包24包，均以類似咖啡隨身包袋包裝，並無藥品品
      名、製造廠商、仿單或藥品許可證字號等足以識別為合法
      製造之藥品，外觀上顯然可得知非屬中央衛生主管機關核
      准製造之藥品，復無其他積極證據足認係自國外非法走私
      輸入（如係未經主管機關核准而擅自輸入者則屬禁藥）等
      情，有扣案物照片在卷可佐（警9200卷第140-152頁），
      是被告甲○○就附表三所轉讓予共同被告丙○○之毒品咖啡包
      3包，應為國內違法製造之偽藥無誤。且摻有上開偽藥成
      分之咖啡包為我國近年來查緝實務所常見，且咖啡包未如
      海洛因、甲基安非他命等類毒品高價，其內亦常混用毒品
      或管制藥品以達上癮效果，擴散氾濫性極高，屬非依法律
      不得轉讓之違禁物，迭經電視新聞、報章雜誌及網際網路
      等大眾傳播媒體多所披露，政府亦極力宣導，則被告甲○○
      為智識正常之成年人，其對於所轉讓之含有上開偽藥成分
      之咖啡包係屬毒品危害防制條例所列管之第三級毒品，及
      在國內違法製造之偽藥，不得非法轉讓，自有轉讓偽藥之
      故意。
（四）就附表一編號7部分，起訴書固記載「被告乙○○有以通訊
      軟體MESSENGER與證人劉財文聯繫毒品交易事宜」等語，
      然被告乙○○於本院審理時堅詞否認有談及交易金額等事項
      等語，辯稱：「我當天有幫甲○○與劉財文聯繫，並幫劉財
      文開門，因為他沒有甲○○手機，但不記得我有打『你要什
      麼』、『1000嗎』這兩句；當天還有許多人在甲○○家，我沒
      有跟他談及交易金額」等語（本院卷第364-365頁），核
      與被告甲○○於本院審理時供稱：「附表一編號7部分劉財
      文是和我交易；我沒有要乙○○幫我販賣毒品；我家當天有
      誰在我不記得，因為我家隨時都有其他人在」等語相符（
      本院卷第363-364頁），而被告甲○○家中常有人出入等情
      ，亦可從警方於110年9月8日至被告甲○○住處拘提被告時
      ，該處尚有被告乙○○等4人在場，有現場照片可佐（警920
      0卷第153頁），足認被告2人所言非虛；再者，卷附通訊
      軟體MESSENGER對話記錄中，雖有發話者對劉財文稱「你
      要什麼」、「1000嗎」等對話內容，然被告甲○○於偵訊時
      曾自承：「110年6月27日有交易成功，是我拿陳惠茹（即
      乙○○）手機傳訊息給劉財文，不是她傳的」等語在卷（偵
      8882卷第242-243頁），況被告甲○○、乙○○於本院準備程
      序時均自承被告乙○○僅係無償幫忙聯繫劉財文，並無從中
      獲利等語在卷（本院卷第99頁），堪認被告乙○○並非該次
      毒品交易之實際出賣人，應無權決定價格等交易重要事項
      。從而，被告乙○○與證人劉財文聯繫時，是否確有談及交
      易金額等事宜？抑或僅代被告甲○○與證人劉財文聯繫，並
      由甲○○自行決定價格等事項？應屬不明，依罪疑有利被告
      原則，應認被告乙○○該次與劉財文聯繫內容並未涉及價金
      等交易事宜，更正犯罪事實之記載如上。
（五）又法院之審判，應以起訴之犯罪事實為其範圍。起訴書原
      記載被告之犯罪事實，第一審實行公訴之檢察官於審理中
      發現有誤，若該錯誤並不影響犯罪事實之同一性，基於檢
      察一體，檢察官自得予以更正，第一審法院則應依更正後
      之犯罪事實予以審理。至於檢察官更正前後之犯罪事實是
      否具有同一性，則以其社會事實是否相同為判斷之基準，
      若其社會事實關係相同，縱犯罪之時間、處所、方法、被
      害法益、行為人人數、犯罪之形式（即共犯態樣或既、未
      遂）略有差異，對於犯罪事實之同一性並無影響（最高法
      院101 年度台上字第1921號判決要旨參照）。經查：附表
      二編號3部分，被告甲○○與證人温志倫聯繫及毒品交易之
      時間為110年7月30日等情，業據被告甲○○於警詢、偵訊時
      自承在卷，核與證人温志倫於警詢時之證述相符，起訴書
      附表編號10記載為110年6月10日部分，顯有錯誤。惟審酌
      該次交易地點、對象、聯絡方式、毒品種類及賒欠金額等
      必要事實均與附表二編號3部分相同，其社會事實應屬同
      一，揆諸上開說明，上開更正內容尚不影響犯罪之同一性
      ，且上開錯誤均經檢察官於本院準備程序時當庭更正（本
      院卷第98頁），本院爰將上開犯罪事實予以更正。
（六）綜上所述，本件事證明確，被告2人前揭犯行均足認定，
      應依法論科。
二、論罪科刑
（一）論罪之說明：
　　1.按甲基安非他命係政府明令公告禁止使用之毒害藥品，為
      藥事法第22條第1項第1款所稱之禁藥，亦屬依毒品危害防
      制條例第2條第2項第2款公告列管之第二級毒品，且併屬
      管制藥品管理條例第3條第2項列管之第二級管制藥品，是
      甲基安非他命不合於管制藥品列管之要件者（即不具備阻
      卻違法事由），自屬兼具第二級毒品與禁藥之性質，其非
      法轉讓者，藥事法第83條第1項及毒品危害防制條例第8條
      第2項、第6項皆設有處罰規定，屬於同一犯罪行為同時有
      2種法律可資處罰之法規競合情形；又藥事法第83條第1項
      之轉讓偽藥罪及毒品危害防制條例第8條第3項之轉讓第三
      級毒品罪，均有處罰轉讓4-甲基甲基卡西酮之規定，行為
      人明知4-甲基甲基卡西酮為偽藥而轉讓予他人，亦同時該
      當於前揭2罪，而有上揭法條競合關係。綜上，行為人轉
      讓禁藥甲基安非他命（未達法定應加重其刑之一定數量）
      或偽藥4-甲基甲基卡西酮予未懷孕之成年人，同時該當藥
      事法第83條第1項轉讓禁藥、偽藥罪及毒品危害防制條例
      第8條第2項、第3之轉讓第二級、第三級毒品罪之構成要
      件，因轉讓禁藥、偽藥罪之法定刑為7年以下有期徒刑，
      得併科新臺幣5千萬元以下罰金，均較轉讓第二級、第三
      級毒品罪為重，故應依重法優於輕法之原則，擇較重之轉
      讓禁藥、偽藥罪論處（最高法院刑事大法庭109年度台上
      大字第1089號裁定意旨參照）。查本件既無證據證明被告
      甲○○如附表三、四所轉讓之4-甲基甲基卡西酮、甲基安非
      他命數量達行政院所公告加重其刑之標準，且受讓人丙○○
      、乙○○又非未成年人或懷胎婦女，不合毒品危害防制條例
      第8條第6項、第9條第1、2項加重其刑之規定，應依重法
      優於輕法之法理，優先適用藥事法第83條第1項之轉讓偽
      藥、禁藥罪處斷。
　　2.核被告甲○○就如附表一各編號所為，均係犯毒品危害防制
      條例第4條第1項之販賣第一級毒品罪；如附表二各編號所
      為，均係犯毒品危害防制條例第4條第2項之販賣第二級毒
      品罪；如附表三所為，係犯藥事法第83條第1項之轉讓偽
      藥罪；如附表四所為，係犯藥事法第83條第1項之轉讓禁
      藥罪。至公訴意旨認被告就附表編號三所為，係犯藥事法
      第83條第1項之轉讓禁藥罪，容有誤會，然此為同條項間
      之不同犯罪型態，毋庸變更起訴法條，併予說明。
　　3.核被告乙○○就附表一編號7所為，係犯刑法第30條第1項前
      段、毒品危害防制條例第4條第1項之幫助販賣第一級毒品
      罪。公訴意旨認被告乙○○就附表一編號7部分係犯刑法第3
      0條第1項前段、毒品危害防制條例第4條第2項之幫助販賣
      第二級毒品罪部分，容有未洽，惟因二者基本社會事實同
      一，復經本院當庭告知被告乙○○變更後之法條，對被告乙○○之辯護防禦權利不生不利影響，爰依法變更起訴法條。
（二）罪數之說明：
　　1.被告甲○○為販賣而持有第一級、第二級毒品之低度行為，
      均分別為販賣之高度行為所吸收，不另論罪。至被告甲○○
      因轉讓禁藥、偽藥而持有甲基安非他命、4-甲基甲基卡西
      酮之行為，雖與毒品危害防制條例第11條第2項、第3項之
      持有第二級、第三級毒品罪之構成要件相互合致，然因上
      開所述法條競合關係之適用結果，僅能論以法定本刑較重
      之轉讓禁藥罪，而無從單就持有毒品之犯行割裂適用毒品
      危害防制條例，且藥事法並無處罰持有禁藥、偽藥之明文
      ，亦即持有禁藥、偽藥並未構成犯罪，自不生被告甲○○持
      有甲基安非他命、4-甲基甲基卡西酮之低度行為，是否為
      轉讓之高度行為所吸收之問題，附此敘明（最高法院98年
      度台上字第5362號刑事判決參照）。
　　2.被告甲○○所犯如附表一編號1至7、附表二編號1至4、附表
      三及附表四等13罪間，犯意各別、行為互殊，均應予分論
      併罰。
（三）公訴意旨並未主張被告甲○○構成累犯（本院卷第33-35頁
      ），可認檢察官並不認為被告構成累犯或有加重其刑予以
      延長矯正其惡性此一特別預防之必要，是就被告甲○○前案
      部分，依刑法第57條第5款有關犯罪行為人之品行予以審
      酌、評價即足（最高法院110年度台上字第5660號判決意
      旨參照）。
（四）減輕其刑之說明：
    1.毒品危害防制條例第17條第2項明定：「犯毒品危害防制
      條例第4條至第8條之罪，於偵查及歷次審判中均自白者，
      減輕其刑」。又行為人轉讓甲基安非他命（未達法定應加
      重其刑之一定數量）予成年人（非孕婦），依重法優於輕
      法之原則，擇較重之藥事法第83條第1項轉讓禁藥罪論處
      ，如行為人於偵查及歷次審判中均自白，仍有毒品危害防
      制條例第17條第2項自白減輕其刑之適用（最高法院109年
      度台上大字第4243號刑事裁定意旨參照）。查被告甲○○就
      附表一、二所示之販賣第一、二級毒品罪及附表三、四所
      示之轉讓偽藥、禁藥罪，被告乙○○就附表一編號7之幫助
      販賣第一級毒品罪，均已於偵查及本院審理時自白犯行，
      應分別依毒品危害防制條例第17條第2項規定，減輕其刑
      。
    2.毒品危害防制條例第17條第1項明定：「犯毒品危害防制
      條例第4 條至第8 條、第10條或第11條之罪，供出毒品來
      源，因而查獲其他正犯或共犯者，減輕或免除其刑」。所
      稱「供出毒品來源」，舉凡提供該毒品流通過程中，供給
      毒品嫌犯之具體資訊，而有助於毒品查緝，遏止毒品氾濫
      者，應皆屬之。所謂「因而查獲其他正犯與共犯」，則指
      有偵查犯罪職權之公務員依被告所提供毒品來源之具體相
      關資料，而查獲在該毒品流通過程中供給毒品之直接或間
      接前手而言，例如販賣或轉讓毒品給被告，或與被告共犯
      本案之正犯及共犯（教唆犯、幫助犯）皆屬之。又有無上
      述因而查獲其他正犯或共犯之事實，因立法者係採取「必
      減」或「免除其刑」方式，倘被告有「供出毒品來源」及
      「因而查獲其他正犯或共犯」情形，即有本條項的適用，
      法院並無不予裁量減免其刑的權限。是依據卷內證據資料
      ，被告如有「供出毒品來源」的情形，因嗣後偵查機關是
      否有「因而查獲其他正犯或共犯」結果，攸關被告有無減
      輕或免除其刑之適用，自屬刑事訴訟法第163 條第2 項所
      稱「對被告之利益有重大關係事項」，應由事實審法院本
      於其採證認事之職權，綜合卷內相關事證資料加以審酌認
      定，並不以被告所指毒品來源之正犯或共犯經起訴及判決
      有罪確定為必要，即不可僅因該正犯或共犯尚未經起訴，
      逕認並未查獲，因此不符上開減輕或免除其刑規定（最高
      法院109年度台上字第5395號判決意旨參照）。查被告甲○○及其辯護人於本院準備程序時遞狀陳稱：「被告甲○○就1
      10年8月15日前之販賣毒品來源為蔡鴻淵，110年8月15日
      後之販賣毒品來源為洪鼎順」等語。經查：
　　⑴就附表二編號1部分：被告甲○○於偵查中供稱其就附表二編
      號1所販賣予潘麗玲之甲基安非他命係向綽號「老闆」之
      蔡鴻淵所購得等語（偵8882卷第362、388-389頁），業據
      蔡鴻淵於110年11月11日在屏東縣政府警察局內埔分局警
      詢筆錄坦承不諱（本院卷第293頁），核與被告甲○○與證
      人潘麗玲於110年5月12日凌晨1時16分許之通訊監察譯文
      中，被告甲○○對證人潘麗玲稱「我老闆下來，喔這邊『男
      的』（即甲基安非他命）有夠多捏」等語相符（本院卷第2
      92-293頁），且此部分經本院函詢屏東縣政府警察局內埔
      分局是否有因被告供出毒品來源因而查出正犯等情，屏東
      縣政府警察局內埔分局函覆稱：經本分局實施通訊監察得
      知綽號「老闆」之人為被告甲○○之毒品上游，然本分局不
      知綽號「老闆」之人之真實姓名、年籍及聯絡方式，係經
      被告甲○○於本分局詢問時，經被告甲○○供出綽號「老闆」
      之男子為蔡鴻淵，且配合譯文坦承該次向蔡鴻淵購得甲基
      安非他命等毒品，因而查獲等語，有該分局111年3月11日
      內警偵字第11130496600號函暨員警職務報告可查（本院
      卷第125-128頁），且蔡鴻淵於110年5月11日23時至翌（1
      2）日凌晨1時16分許，販賣第二級毒品甲基安非他命予被
      告甲○○，而涉犯毒品危害防制條例第4條第2項之販賣第二
      級毒品罪乙節，復經臺灣屏東地方檢察署檢察官以111年
      度偵字第794號起訴在案，現於本院111年度訴字第203號
      案件審理中等情，有該起訴書及蔡鴻淵之臺灣高等法院被
      告前案記錄表可查（本院卷第280-282頁），是被告就附
      表二編號1所示之販賣第二級毒品罪部分，爰依毒品危害
      防制條例第17條第1項，減輕其刑。
　　⑵至就其餘部分，就被告甲○○供稱其110年8月15日前之毒品
      來源為蔡鴻淵部分，然此部分不僅未經檢察官起訴在案，
      且被告甲○○另於警詢及偵訊時供稱其曾另向吳智強、林明
      珠、陳瑞儀等多人購入海洛因、甲基安非他命等毒品（警
      9200卷第36頁，警8800卷第48、49頁），又卷內並無其他
      證據足認蔡鴻淵確為被告甲○○其餘販賣、轉讓毒品犯行之
      毒品來源，此部分自難依毒品危害防制條例第17條第1項
      ，減輕其刑。另就被告甲○○供稱其來源為洪鼎順部分，固
      經臺灣屏東地方法院檢察署檢察官110年度偵字第10814號
      、111年度偵字第792號起訴在案（本院卷第242-245頁）
      ，然警方於查獲被告甲○○時，被告於110年9月8日警詢筆
      錄時僅供稱「我於110年8月15日向一名年輕人購買甲基安
      非他命，但不知道他的名字」等語（警9200卷第38頁），
      嗣員警自行循線查知該名男子即為該通電話申登人之子「
      洪鼎順」等情，有該通訊監察譯文及上開屏東縣政府警察
      局內埔分局員警職務報告可查（本院卷第125-128頁），
      嗣後被告甲○○始於偵查中指認洪鼎順（偵8882卷第376頁
      ），堪認員警於上開通訊監察期間已掌握洪鼎順提供毒品
      予被告甲○○之事實，自與毒品危害防制條例第17條第1 項
      之要件尚有不符，亦難據此規定減輕其刑，附此敘明。
    3.被告乙○○就附表一編號7之犯行為幫助犯，應依刑法第30
      條第2項減輕其刑。
    4.犯罪之情狀顯可憫恕，認科以最低度刑仍嫌過重者，得酌
      量減輕其刑，刑法第59條定有明文。又毒品危害防制條例
      第4 條第1 項之罪，其法定本刑為死刑、無期徒刑，刑度
      甚重，然同為販賣毒品之人，其原因動機不一，犯罪情節
      未必盡同，或有大盤毒梟者，亦有中、小盤之分，甚或僅
      止於吸毒者同儕間為求互通有無之情形亦所在多有，其因
      販賣行為所獲致之利益與造成危害社會程度自屬有異，法
      律科處此類犯罪，所設之法定最低本刑不可謂不重。為達
      懲儆被告，並可達防衛社會之目的者，自須依客觀之犯行
      與主觀之惡性二者加以考量其情狀，是否有可憫恕之處，
      適用刑法第59條之規定酌量減輕其刑，期使個案裁判之量
      刑符合比例原則。經查，被告甲○○、乙○○本身均有施用毒
      品之慣習，此有臺灣高等法院被告前案紀錄表1份附卷可
      佐，而被告甲○○就附表一各編號所示之販賣第一級毒品海
      洛因犯行，就附表一編號1至3部分交易金額僅500至2,500
       元，就編號4至7部分則迄未取得價款，所得有限，亦難
      認屬進貨後大量販賣之賣家，其藉此所獲致之利益實難與
      專業盤商、毒梟販毒規模相提並論，是就被告甲○○如附表
      一各編號所犯之販賣第一級毒品罪，縱減刑後科以最低刑
      度有期徒刑15年，猶嫌過重，堪認有情輕法重，在客觀上
      足以引起一般之同情，顯有可堪憫恕之處，爰依刑法第59
      條規定，均予酌減其刑；至被告甲○○就附表二部分，依毒
      品危害防制條例第17條第2項（附表二編號1至4）、同條
      例第17條第1項（附表二編號1）之規定減輕後，均已無情
      輕法重之情形，自無庸再依該條酌減其刑。至被告乙○○所
      犯如附表一編號7部分，其僅係協助被告甲○○與證人劉財
      文聯繫並為劉財文開門，並非本件出賣人，亦未因此獲取
      任何利益等情，業據被告李志明、乙○○供陳在卷（本院卷
      第99頁），然被告乙○○所涉之罪縱依毒品危害防制條例第
      17條第2項、刑法第30條第2項規定減輕後，減得之最輕本
      刑猶為有期徒刑7年6月，仍有情輕法重之可堪憫恕之處，
      爰就被告乙○○本案幫助販賣第一級毒品犯行，依刑法第59
      條之規定酌減其刑。
    5.被告甲○○就附表一編號1至7、附表二編號1之各罪，被告
      乙○○就附表一編號7之罪，均有2種以上之減輕事由，爰依
      刑法第70條、第71條第2項之規定，先依較少之數減輕之
      ，並遞減之。
（五）爰以行為人之責任為基礎，審酌被告甲○○前於101年、107
      年間分別因妨害自由、傷害及公共危險等案件，經臺灣高
      等法院高雄分院以104年度上訴字第243號判決判徒刑，並
      定應執行有期徒刑1年2月、本院107年度交簡字第368號判
      決判處有期徒刑3月確定等情，有臺灣高等法院被告前案
      記錄表可查（本院卷第33-39頁），素行非佳，竟仍漠視
      法令禁制，而為前述之販賣海洛因、甲基安非他命及轉讓
      甲基 安非他命、4-甲基甲基卡西酮等毒品，另被告乙○○
      則協助被告甲○○聯繫購毒者劉財文並為其開門，而有幫助
      販賣第一級毒品犯行，其等2人之行為均助長施用毒品惡
      習，戕害國民身心健康甚鉅，已對社會秩序造成危險，當
      不宜輕縱；並衡酌被告甲○○各次販賣毒品之數量、金額及
      轉讓偽藥、禁藥之數量等犯罪情節；兼衡被告2人已坦承
      全部犯行，被告甲○○並協助供出或指認多名毒品來源，犯
      後態度尚佳，並兼衡被告2人之前案記錄、各自自述之智
      識程度、生活經濟狀況（本院卷第31-42、366頁），及其
      等之犯罪動機、目的等一切情狀，分別量處如附表一至四
      主文欄所示之刑。又被告甲○○以類似方法為相同犯罪多次
      時，如以實質累加之方式定應執行刑，則處罰之刑度顯將
      超過其行為之不法內涵，而違反罪責原則；又考量因生命
      有限，刑罰對被告甲○○造成之痛苦程度，係隨刑度增加而
      生加乘效果，而非以等比方式增加，故以隨罪數增加遞減
      其刑罰之方式，當即足以評價被告甲○○行為之不法性之法
      理（即多數犯罪責任遞減原則），爰以前揭多數犯罪責任
      遞減原則，就被告甲○○所犯就附表一、二不得易科罰金、
      不得易服社會勞動之有期徒刑部分，定應執行有期徒刑12
      年，另就附表三、四不得易科罰金、得易服社會勞動之有
      期徒刑部分，定應執行有期徒刑6月。
三、沒收之說明
（一）扣案之甲基安非他命、海洛因及咖啡包：
    1.按查獲之第一、二級毒品及專供製造或施用第一、二級毒
      品之器具，不問屬於犯罪行為人與否，均沒收銷燬之，毒
      品危害防制條例第18條第1項前段定有明文。
    2.查扣案之粉末11包經送法務部調查局鑑定，結果均含有第
      一級毒品海洛因成分（純質淨重共計1.35公克），另扣案
      之晶體1包（毛重2.55公克）經警以聯華生技股份有限公
      司製作之快速篩檢試劑檢驗結果，呈甲基安非他命陽性反
      應等情，分別有法務部調查局濫用藥物實驗室110年11月2
      2日調科壹字第11023015340鑑定書、屏東縣政府警察局內
      埔分局偵查隊偵辦違反毒品危害防制條例按毒品初步檢驗
      報告單、檢驗結果及檢驗照片在卷為憑（警9200卷第85、
      192頁，偵8882卷第461頁），可知前揭扣案之粉末11包俱
      為海洛因，扣案之晶體1包則為甲基安非他命；又上開扣
      案之海洛因及甲基安非他命被告甲○○自承均係其販賣毒品
      所剩餘之物（本院卷第98頁），揆諸前揭規定，應與無可
      析離之包裝袋，一併依毒品危害防制條例第18條第1項前
      段規定，分別在被告甲○○最末次（即附表一編號6、附表
      二編號2）之販賣第一級毒品罪、販賣第二級毒品罪主文
      項下宣告沒收銷燬。至上開毒品經送驗耗損部分既已滅失
      ，則不另為沒收銷燬。
    3.至扣案之毒品咖啡包24包，雖經鑑定含第三級毒品「4-甲
      基甲基卡西酮」成分，此部分固有內政部警政署刑事警察
      局110年10月29日刑鑑字第1108007571號鑑定書可查（偵8
      882卷第459-460頁），然被告甲○○於本院準備程序時自承
      該扣案物並非如附表三轉讓予共同被告丙○○所剩餘，與本
      案無關等語（本院卷第98頁），且審酌被告甲○○附表三犯
      行距離本案遭查獲已逾2月，且卷內亦無證據足認上開毒
      品咖啡包與本案犯行有何關連，本院無從逕予對之宣告沒
      收，應由檢察官另為適法之處理，附此敘明。　　
（二）犯罪工具：
　　1.犯第4條至第9條、第12條、第13條或第14條第1項、第2項
      之罪者，其供犯罪所用之物，不問屬於犯罪行為人與否，
      均沒收之，毒品危害防制條例第19條第1項定有明文；又
      供犯罪所用、犯罪預備之物或犯罪所生之物，屬於犯罪行
      為人者，得沒收之。但有特別規定者，依其規定，刑法第
      38條第2項定有明文。又刑法上所稱的「責任共同原則」
      ，是指共同實行犯罪行為的多數人，在共同意思範圍以內
      ，各自分擔犯罪行為的一部分，而相互利用他人的行為，
      以達成彼此間共同犯罪的目的時，就應該對於所發生的全
      部結果共同負責。因此，「責任共同原則」只是在處理共
      同犯罪參與者的責任認定，而與違禁物、犯罪工具、犯罪
      所得的沒收無關。又沒收雖然是刑罰與保安處分以外的獨
      立法律效果，但沒收人民財產使之歸屬國庫，乃是對憲法
      所保障人民財產基本權的限制，性質上為國家對人民的刑
      事處分，對人民基本權的干預程度，並不亞於刑罰，故在
      判斷是否宣告沒收時，自然應該要權衡罪責原則、比例原
      則，避免對共同正犯為不符罪責或無必要的沒收、追徵。
　　2.查附表一編號1至6、附表二編號1至4及附表三之犯行，被
      告甲○○均係使用扣案、由其所持用之VIVO牌行動電話1支
      （含門號0000000000號SIM卡1張）及其內通訊軟體LINE與
      購毒者聯繫等情，業據被告甲○○於本院準備程序時自承在
      卷（本院卷第98頁），且就附表一編號1至6、附表二編號
      1至2部分，有通訊監察譯文在卷可查（警9200卷第20-28
      頁，警8800卷第43-46頁）；另就附表一編號7犯行，則係
      使用扣案由被告乙○○所持用之APPLE牌行動電話1支（含門
      號0000000000號行動電話）內之通訊軟體MESSENGER與購
      毒者劉財文聯繫等情，有對話記錄翻拍照片可查（警1000
      卷第527-528頁），應分別依毒品危害防制條例第19條第1
      項、刑法第38條第2項規定，各自在被告甲○○、乙○○所犯
      各該次罪刑主文項下，宣告沒收。
　　3.扣案之電子磅秤1個係供被告甲○○如附表一至四各次販賣
      、轉讓毒品犯行秤重使用，水車吸食器2組則係供被告甲○○就附表四轉讓甲基安非他命所用之物等情，業據被告甲○○於供陳在卷（偵8882卷第395頁，本院卷第98頁），上開
      扣案物既係供被告甲○○本案各該犯行所用之工具等情，亦
      應分別依毒品危害防制條例第19條第1項、第38條第2項之
      規定，在所犯各該次罪刑主文項下，宣告沒收。
　　4.至其餘扣案物並無供本案犯行所用，均不予宣告沒收。
（三）犯罪所得：
　　1.犯罪所得，屬於犯罪行為人者，沒收之。前項之沒收，於
      全部或一部不能沒收或不宜執行沒收時，追徵其價額，刑
      法第38條之1第1項、第3項定有明文。
    2.查被告甲○○就如附表一編號1至3及附表二編號1、2、4部
      分，均有收取如附表一編號1至3及附表二編號1、2、4所
      示之對價，為被告甲○○本案之犯罪所得，且均未扣案，應
      依刑法第38條之1第1項、第3項規定，在被告甲○○所犯各
      罪主文項下宣告沒收，於全部或一部不能沒收或不宜執行
      沒收時，追徵其價額。
據上論斷，依刑事訴訟法第299條第1項前段，判決如主文。
本案經檢察官黃莉紜提起公訴，檢察官王光傑到庭執行職務。
中　　華　　民　　國　　111 　年　　8 　　月　　12　　日
                  刑事第四庭    審判長法　官　黃柏霖
                                      法  官  李宛臻
                                      法  官  林敬超
以上正本證明與原本無異。
如不服本判決應於收受判決後20日內向本院提出上訴書狀，並應
敘述具體理由；其未敘述上訴理由者，應於上訴期間屆滿後20日
內向本院補提理由書（均須按他造當事人之人數附繕本）「切勿
逕送上級法院」。
中　　華　　民　　國　　111 　年　　8 　　月　　15　　日
                                      書記官  呂靜雯
附錄本件判決引用之法條：
毒品危害防制條例第4條
製造、運輸、販賣第一級毒品者，處死刑或無期徒刑；處無期徒
刑者，得併科新臺幣3千萬元以下罰金。
製造、運輸、販賣第二級毒品者，處無期徒刑或10年以上有期徒
刑，得併科新臺幣1千5百萬元以下罰金。
製造、運輸、販賣第三級毒品者，處7年以上有期徒刑，得併科
新臺幣1千萬元以下罰金。
製造、運輸、販賣第四級毒品者，處5年以上12年以下有期徒刑
，得併科新臺幣5百萬元以下罰金。
製造、運輸、販賣專供製造或施用毒品之器具者，處1年以上7年
以下有期徒刑，得併科新臺幣1百50萬元以下罰金。
前五項之未遂犯罰之。
藥事法第83條
明知為偽藥或禁藥，而販賣、供應、調劑、運送、寄藏、牙保、
轉讓或意圖販賣而陳列者，處 7 年以下有期徒刑，得併科新臺
幣 5 千萬元以下罰金。
犯前項之罪，因而致人於死者，處 7 年以上有期徒刑，得併科
新臺幣 1 億元以下罰金；致重傷者，處 3 年以上 12 年以下有
期徒刑，得併科新臺幣 7 千 5 百萬元以下罰金。
因過失犯第 1 項之罪者，處 2 年以下有期徒刑、拘役或科新臺
幣 5 百萬元以下罰金。
第 1 項之未遂犯罰之。
【附表一：販賣第一級毒品罪部分】
編號 犯罪事實（含犯罪之時、地、毒品種類、價格、方式及購毒者） 主文（含宣告刑及沒收） 備註 1 黃萬明於110年5月27日19時56分許，先以行動電話與甲○○所持用之門號0000000000號行動電話聯絡並約定毒品交易。甲○○遂於當日20時許，在其位在屏東縣○○鎮○○巷00號之住處，以500元之代價，販賣並交付第一級毒品海洛因1小包予黃萬明，並收受其所交付之500元價金。 甲○○犯販賣第一級毒品罪，處有期徒刑柒年柒月。扣案之電子磅秤壹個及VIVO牌行動電話壹支（含門號○○○○○○○○○○號SIM 卡壹張），均沒收；未扣案之犯罪所得新臺幣伍佰元沒收，於全部或一部不能沒收或不宜執行沒收時，追徵其價額。 起訴書附表編號2 2 黃萬明於110年5月31日21時24分許，先以行動電話與甲○○所持用之門號0000000000號行動電話聯絡並約定毒品交易。甲○○遂於當日晚間23時30分許，在上開住處，以2,500元之代價，販賣並交付第一級毒品海洛因1小包予黃萬明，黃萬明則先交付500元價金予甲○○，數日後再交付其餘2,000元價金予甲○○。 甲○○犯販賣第一級毒品罪，處有期徒刑柒年捌月。扣案之電子磅秤壹個及VIVO牌行動電話壹支（含門號○○○○○○○○○○號SIM 卡壹張），均沒收；未扣案之犯罪所得新臺幣貳仟伍佰元沒收，於全部或一部不能沒收或不宜執行沒收時，追徵其價額。 起訴書附表編號3 3 吳智強於110年6月15日19時31分許，先以電話與甲○○所持用之門號0000000000號行動電話聯絡並約定毒品交易。甲○○遂於當日晚間20時許，在吳智強位在屏東縣○○鄉○○路000號之住處，以1,000元之代價，販賣並交付第一級毒品海洛因1小包（約0.3公克）予吳智強，並收受吳智強所交付之1,000元價金。 甲○○犯販賣第一級毒品罪，處有期徒刑柒年柒月。扣案之電子磅秤壹個及VIVO牌行動電話壹支（含門號○○○○○○○○○○號SIM 卡壹張），均沒收；未扣案之犯罪所得新臺幣壹仟元沒收，於全部或一部不能沒收或不宜執行沒收時，追徵其價額。 起訴書附表編號4 4 吳智強於110年6月16日13時7分許，先以行動電話與甲○○所持用之門號0000000000號行動電話聯絡並約定毒品交易。甲○○遂於當日下午13時40分許，在其上開住處，以500元之代價，販賣並交付第一級毒品海洛因1小包（約0.2公克）予吳智強，吳智強賒欠500之價金未付。。 甲○○犯販賣第一級毒品罪，處有期徒刑柒年柒月。扣案之電子磅秤壹個及VIVO牌行動電話壹支（含門號○○○○○○○○○○號SIM 卡壹張），均沒收。 起訴書附表編號5 5 吳智強於110年6月17日13時許，先以行動電話與甲○○所持用之門號0000000000號行動電話聯絡並約定毒品交易。甲○○遂於當日下午13時20分許，在其上開住處，以1,000元之代價，販賣並交付第一級毒品海洛因1小包（約0.2公克）予吳智強，吳智強賒欠1,000之價金未付。 甲○○犯販賣第一級毒品罪，處有期徒刑柒年柒月。扣案之電子磅秤壹個及VIVO牌行動電話壹支（含門號○○○○○○○○○○號SIM 卡壹張），均沒收。 起訴書附表編號6 6 吳智強於110年7月6日11時20分許，先以電話與甲○○所持用之門號0000000000號行動電話聯絡並約定毒品交易。甲○○遂於當日下午11時35分許，在其上開住處，以10,000元之代價，販賣並交付第一級毒品海洛因1包（毛重約1公克）予吳智強，吳智強賒欠10,000之價金未付。 甲○○犯販賣第一級毒品罪，處有期徒刑柒年陸月。扣案之第一級毒品海洛因拾壹包（含包裝袋拾壹個，純質淨重共計壹點參伍公克），均沒收銷燬；扣案之電子磅秤壹個及VIVO牌行動電話壹支（含門號○○○○○○○○○○號SIM 卡壹張），均沒收。 起訴書附表編號7 7 劉財文先於110年6月27日12時47分許，以通訊軟體Messenger與乙○○聯繫，再由甲○○與劉財文約定毒品交易事宜。甲○○遂於當日下午13時許，在其上開住處，以1,000元之代價，販賣並交付第一級毒品海洛因1小包予劉財文，劉財文並賒欠1,000之價金未付。 甲○○犯販賣第一級毒品罪，處有期徒刑柒年柒月。扣案之電子磅秤壹個沒收。 乙○○幫助犯販賣第一級毒品罪，處有期徒刑參年拾月。扣案之APPLE牌行動電話壹支（含門號○○○○○○○○○○號SIM 卡壹張）沒收。 起訴書附表編號8 
【附表二：販賣第二級毒品罪部分】
編號 犯罪事實（含犯罪之時、地、毒品種類、價格、方式及購毒者） 主文（含宣告刑及沒收） 備註 1 潘麗玲於110年5月12日1時16分許，先以行動電話與甲○○所持用之門號0000000000號行動電話聯絡並約定毒品交易。甲○○遂於當日2時3分許，在其上開住處，以1,000元之代價，販賣並交付第二級毒品甲基安非他命1包予潘麗玲，並收受潘麗玲所交付之1,000之價金。 甲○○犯販賣第二級毒品罪，處有期徒刑貳年捌月。扣案之電子磅秤壹個及VIVO牌行動電話壹支（含門號○○○○○○○○○○號SIM卡壹張），均沒收；未扣案之犯罪所得新臺幣壹仟元沒收，於全部或一部不能沒收或不宜執行沒收時，追徵其價額。 起訴書附表編號1 2 林俊賢於110年8月28日6時43分許，先以行動電話與甲○○所持用之門號0000000000號行動電話聯絡並約定毒品交易。甲○○遂於當日8時許，在其上開住處，以1,000元之代價，販賣並交付第二級毒品甲基安非他命1包予林俊賢，並收受林俊賢所交付之1,000之價金。 甲○○犯販賣第二級毒品罪，處有期徒刑伍年貳月。扣案之甲基安非他命壹包（含包裝袋壹個，毛重貳點伍伍公克）沒收銷燬；扣案之電子磅秤壹個及VIVO牌行動電話壹支（含門號○○○○○○○○○○號SIM卡壹張），均沒收；未扣案之犯罪所得新臺幣壹仟元沒收，於全部或一部不能沒收或不宜執行沒收時，追徵其價額。 起訴書附表編號9 3 温志倫於110年7月30日某時，先以通訊軟體LINE與甲○○聯絡並約定毒品交易。甲○○遂於當日稍晚某時，在其上開住處，以5,000元之代價，販賣並交付第二級毒品甲基安非他命1包予温志倫，温志倫則賒欠5,000價金未付。 甲○○犯販賣第二級毒品罪，處有期徒刑伍年肆月。扣案之電子磅秤壹個及VIVO牌行動電話壹支（含門號○○○○○○○○○○號SIM卡壹張），均沒收。 起訴書附表編號10 4 張宥恩於110年7月底某日某時，先以通訊軟體LINE與甲○○聯絡並約定毒品交易。甲○○遂於當日稍晚某時，在其上開住處，以1,000元之代價，販賣並交付第二級毒品甲基安非他命1包予張宥恩，並收受張宥恩所交付之1,000之價金。 甲○○犯販賣第二級毒品罪，處有期徒刑伍年貳月。扣案之電子磅秤壹個及VIVO牌行動電話壹支（含門號○○○○○○○○○○號SIM卡壹張），均沒收；未扣案之犯罪所得新臺幣壹仟元沒收，於全部或一部不能沒收或不宜執行沒收時，追徵其價額。 起訴書附表編號11 
【附表三：轉讓偽藥罪】
犯罪事實（含犯罪之時、地、毒品種類、方式及受讓者） 主文（含宣告刑及沒收） 備註 丙○○於110年7月2日15時49分許，先以行動電話與甲○○所持用之門號0000000000號行動電話聯絡後，丙○○遂於當日稍晚前往甲○○前開住處，甲○○即無償轉讓摻有偽藥即第三級毒品「4-甲基甲基卡西酮」之咖啡包3包予丙○○，丙○○則無償轉讓禁藥即第二級毒品甲基安非他命1小包（約0.2公克）予甲○○（丙○○涉犯轉讓禁藥罪部分，業經本院以111年度簡字第645號簡易判決判處有期徒刑4月確定）。 甲○○犯藥事法第八十三條第一項之轉讓偽藥罪，處有期徒刑肆月。扣案之電子磅秤壹個及VIVO牌行動電話壹支（含門號○○○○○○○○○○號SIM卡壹張），均沒收。 起訴書犯罪事實欄㈢ 
【附表四：轉讓禁藥罪】
犯罪事實（含犯罪之時、地、毒品種類、方式及受讓者） 主文（含宣告刑及沒收） 備註 甲○○於110年9月8日凌晨某時，在其前開住處內，以將甲基安非他命置入扣案之水車吸食器內並提供乙○○施用之方式，無償轉讓禁藥即之第二級毒品甲基安非他命予乙○○。 甲○○犯藥事法第八十三條第一項之轉讓禁藥罪，處有期徒刑肆月。扣案之水車吸食器貳組、電子磅秤壹個，均沒收。 起訴書犯罪事實欄㈣ 
【卷宗對照表】
編號 卷宗全稱 卷宗簡稱 1 臺灣屏東地方檢察署110年度他字第1279號 他1279卷 2 屏東縣政府警察局內埔分局內警偵字第11031849200號 警9200卷 3 臺灣屏東地方檢察署110年度偵字第8882號 偵8882卷 4 臺灣屏東地方檢察署110年度聲押字第213號 聲押卷 5 臺灣屏東地方檢察署110年度查扣字第386號 查扣386卷 6 本院110年度聲羈字第213號 聲羈卷 7 本院110年度偵聲字第202號 偵聲卷 8 屏東縣政府警察局內埔分局內警偵字第11032128800號 警8800卷 9 臺灣屏東地方檢察署110年度偵字第10211號 偵10211卷 10 臺灣屏東地方檢察署110年度查扣字第468號 查扣468卷 11 臺灣屏東地方檢察署110年度他字第2065號 他2065卷 12 屏東縣政府警察局內埔分局內警偵字第11032128700號 警28700卷 13 臺灣屏東地方檢察署110年度偵字第10209號 偵10209卷 14 臺灣屏東地方檢察署110年度查扣字第466號 查扣466卷 15 屏東縣政府警察局內埔分局內警偵字第11032021000號 警1000卷 16 臺灣屏東地方檢察署110年度偵字第10214號 偵10214卷 17 臺灣屏東地方檢察署屏檢110年度查扣字第469號 查扣469卷 18 屏東縣政府警察局潮州分局潮警偵字第11032338700號 警38700卷 19 臺灣屏東地方檢察署110年度偵字第10849號 偵10849卷 20 臺灣屏東地方檢察署110年度查扣字第506號 查扣506卷 21 本院110年度訴字第635號 本院卷